臺灣高等法院高雄分院刑事判決　　 94年度上更(一)字第211號
上　訴　人
即　被　告　丙○○
　　　　　　巳○○
　　　　　　辛○○
　　　　　　丑○○
　　　　　　甲○○
　　　　　　辰○○
　　　　　　寅○○
　　　　　　午○○原名楊麗泉.
　　　　　　乙○○
　　　　　　申○○
　　　　　　癸○○
以上11人之
共　　　同
選任辯護人　賴玉山律師
　　　　　　邱佩芳律師
　　　　　　楊瀚濤律師
上　訴　人
即　被　告　己○○
選任辯護人　李衍志律師
上　訴　人
即　被　告　子○○
選任辯護人　吳建勛律師
　　　　　　羅鼎城律師
上　訴　人
即　被　告　丁○○
　　　　　　戊○○
　　　　　　壬○○
　　　　　　酉○○
以上4人之
共　　 同
指定辯護人　本院公設辯護人　 庚○○
上列上訴人因違反貪污治罪條例案件，不服臺灣高雄地方法院90
年度訴字第1593號中華民國92年2 月10日、同年3 月13日第一審
判決（起訴案號：臺灣高雄地方法院檢察署90年度偵字第1174號
），提起上訴，經判決後，由最高法院發回更審，本院判決如下
：
    主  文
原判決關於巳○○、己○○、寅○○、丙○○、乙○○、子○○
、午○○、申○○、辛○○、甲○○、辰○○、癸○○、丑○○
、丁○○、戊○○、壬○○、酉○○部分，均撤銷。
巳○○連續依據法令從事公務之人員，侵占公有財物，處有期徒
刑貳年柒月，褫奪公權貳年，所得財物新臺幣陸萬貳仟佰伍拾
陸元，應予追繳發還被害人高雄市政府，如全部或一部無法追繳
，以其財產抵償之。
己○○連續依據法令從事公務之人員，侵占公有財物，處有期徒
刑年，褫奪公權貳年。
寅○○連續依據法令從事公務之人員，侵占公有財物，處有期徒
刑貳年拾月，褫奪公權貳年。
丙○○連續依據法令從事公務之人員，侵占公有財物，處有期徒
刑貳年拾月，褫奪公權貳年。
乙○○連續依據法令從事公務之人員，侵占公有財物，處有期徒
刑貳年玖月，褫奪公權貳年。
子○○連續依據法令從事公務之人員，侵占公有財物，處有期徒
刑貳年捌月，褫奪公權貳年。
午○○連續依據法令從事公務之人員，侵占公有財物，處有期徒
刑貳年柒月，褫奪公權貳年。
申○○連續依據法令從事公務之人員，侵占公有財物，處有期徒
刑貳年捌月，褫奪公權貳年。
癸○○連續依據法令從事公務之人員，侵占公有財物，處有期徒
刑貳年柒月，褫奪公權貳年。
甲○○連續依據法令從事公務之人員，侵占公有財物，處有期徒
刑貳年陸月，褫奪公權貳年。
辰○○連續依據法令從事公務之人員，侵占公有財物，處有期徒
刑貳年陸月，褫奪公權貳年。
辛○○連續依據法令從事公務之人員，侵占公有財物，處有期徒
刑壹年陸月，減為有期徒刑玖月，褫奪公權壹年，緩刑貳年。
丑○○連續依據法令從事公務之人員，侵占公有財物，處有期徒
刑壹年肆月，減為有期徒刑捌月，緩刑貳年，褫奪公權壹年。
丁○○連續依據法令從事公務之人員，侵占公有財物，處有期徒
刑壹年月，減為有期徒刑柒月又拾伍日，緩刑貳年，褫奪公權
壹年。
戊○○連續依據法令從事公務之人員，侵占公有財物，處有期徒
刑壹年月，減為有期徒刑柒月又拾伍日，緩刑貳年，褫奪公權
壹年。
酉○○連續依據法令從事公務之人員，侵占公有財物，處有期徒
刑壹年陸月，減為有期徒刑玖月，緩刑貳年，褫奪公權壹年。
壬○○連續依據法令從事公務之人員，侵占公有財物，處有期徒
刑壹年伍月，減為有期徒刑捌月又拾伍日，緩刑貳年，褫奪公權
壹年，所得財物新台幣壹萬貳仟佰柒拾陸元，應予追繳發還被
害人高雄市政府，如全部或一部無法追繳，以其財產抵償之。
    事  實
一、緣下列各該人員均於民國（下同）85年間，分別擔任高雄市
    政府環境保護局（以下簡稱「環保局」）所屬各該區清潔隊
    之駕駛：丙○○、巳○○係小港區清潔隊駕駛，戊○○係三
    民西區清潔隊駕駛，丑○○係三民東區清潔隊駕駛，甲○○
    係左營區清潔隊駕駛，子○○、辰○○等2 人係西青埔廢棄
    物處理場清潔隊駕駛，午○○（原名為楊麗泉）係前金區清
    潔隊駕駛，丁○○、寅○○等2 人係前鎮區清潔隊駕駛，己○○、壬○○係苓雅區清潔隊駕駛，辛○○係新興區清潔隊
    駕駛，乙○○、癸○○、申○○、酉○○係旗津區清潔隊駕
    駛，均為正式僱用之職工，負責各行政區清潔隊作業車輛之
    駕駛操作、保養等業務，並負責所屬區域垃圾清運、處理等
    工作，均為依據法令從事公務之人員。丙○○等17人明知渠
    等分別於85年間擔任所屬各該各區隊清潔作業機具（含車輛
    、船舶）之駕駛期間，依高雄市政府環境保護局規定所領取
    之各區隊每月上、中、下旬3 次預發供清潔作業機具使用之
    中國石油股份有限公司高級柴油加油票（以下簡稱「油票」
    ），均須確實加油使用於所駕駛之公務清潔作業機具，並須
    依實際之用油量報銷，如有節餘，亦應歸還公家處理，不得
    擅自挪為私用、轉讓、贈與或變賣換現，丙○○等17人竟意
    圖為自己不法之所有，並基於概括之犯意，分別自如附表一
    各該所示之時間，將其等分別保管、使用節餘如附表一各該
    所示之油票，變易持有為所有之意思，予以挪為私用，或換
    成高級汽油加於私人車上使用，或將之轉讓、贈與、償付車
    禍賠償金，或向加油站、貨車司機等變賣換現予不知情之第
    3 人使用，悉數侵占入己。嗣經法務部調查局南部機動組核
    對相關資料（詳如後述），循線查獲，始知悉上情。
二、案經法務部調查局南部機動組（以下簡稱「南機組」）報請
    臺灣高雄地方法院檢察署檢察官偵查起訴。
    理  由
甲、程序部分：
    證人張豐藤於偵查中之陳述，係傳聞證據，惟被告等及其辯
    護人於本院審理均表示無意見，且未於言詞辯論終結前聲明
    異議，本院審酌證人上開陳述所成時，並無不法取供情，自
    得視為同意作為本案證據使用，依刑事訴訟法第159 條之5
    第2 項規定，自有證據能力，均得為證據。
乙、關於事實認定方面：
一、訊據上訴人即被告丙○○、巳○○、丁○○、寅○○、己○○、戊○○、丑○○、甲○○、子○○、辰○○、午○○、
    乙○○、癸○○、申○○、酉○○、辛○○、壬○○等人矢
    口否認有上揭侵占公有財物油票犯行；被告巳○○辯稱︰渠
    將賸餘之油票交回給承辦人吳陳美枝，交回時間不記得，交
    回時並未簽名云云；被告丁○○辯稱︰其於85年7 月間進入
    前鎮區清潔隊僅半年，正式上班4 個月後即請假，86年1 月
    離職，離職前曾請假40多天云云；其餘被告或辯稱︰皮夾連
    同油票遺失云云；或辯稱︰沒有賸餘油票云云；或辯稱︰賸
    餘油票均於次月加入各該保管清潔作業機具內云云；或辯稱
    ︰同事曾經借用油票，可能因此被拿去轉賣變現云云；或辯
    稱︰放在衣服中被洗模糊不能使用云云；或辯稱︰均係渠駕
    駛自用車至各地加油站，以油桶加滿油料後，再返回隊上加
    入渠所保管之清潔作業機具云云。
二、惟查︰
  (一)如附表一所示之油票，均係由如附表一所示之各該被告分別
    於如附表一所示之期間所具名領用之事實，此有高雄市政府
    環境保護局清潔隊各區隊85年柴油油票領用登記表影本14冊
    （即移送書附件十一所示）、高雄市政府環境保護局清潔隊
    駕駛利用非作業車輛加油出帳之柴油油票正本14冊（即移送
    書附件十四所示）、高雄市政府環境保護局清潔隊85年1 月
    起至86年6 月購買高級柴油油票號碼一覽表影本1 冊（即移
    送書附件十所示）及高雄市政府環境保護局清潔隊各區隊駕
    駛85年7 月起至12月領用柴油油票號碼索引1 本（即移送書
    附件十五所示）在卷可憑，且為如附表一所示之各該被告分
    別供承屬實在卷，堪認為真實。
  (二)又如附表一所示之各該被告所具名領用之高級柴油油票，卻
    分別於如附表一所示之時間，在高雄市及其他全國各縣市之
    中國石油股份有限公司加油站，由非屬高雄市政府環境保護
    局之清潔作業車輛（含其他機具）加油等情，亦有高雄市政
    府環境保護局清潔隊85年1 月起至86年6 月購買高級柴油油
    票號碼在中國石油股份有限公司各縣市營業處加油出帳之電
    腦報表資料3 冊（即移送書附件十六所示）、高雄市政府環
    境保護局清潔隊車輛車籍索引影本1 冊（即移送書附件九所
    示）、高雄市政府環境保護局清潔隊各型柴油車輛、作業機
    具車籍資料影本1 冊（即移送書附件十二所示）、持用如附
    表一所示油票加油之民營車輛資料影本1 份（即移送書附件
    十三所示）及中國石油股份有限公司各縣市營業處（廠）代
    號一覽表（即移送書附件十七所示）附卷可稽。
  (三)高雄市政府環境保護局自87年8 月起實施油摺加油制度，經
    統計至88年6 月30日止，平均每月可節省油料300 餘萬元，
    節省比例為百分之四十九一節，此有該局政風室88年12月17
    日88高市環局密政室字第239 號函在卷可據。又另據證人即
    高雄市政府環境保護局總務室負責油料業務承辦人員楊性怡
    、鼓山區清潔隊負責油料業務承辦人員簡素靜、新興區清潔
    隊負責油料業務承辦人員謝曼來、苓雅區清潔隊負責油料業
    務承辦人員黃純真、前鎮區清潔隊負責油料業務承辦人員許
    芳菱、小港區清潔隊負責油料業務承辦人員吳陳美枝、三民
    東區清潔隊陳素貞、三民西區清潔隊負責油料業務承辦人員
    張美珠、左營區清潔隊負責油料業務承辦人員黃金蟬、楠梓
    區清潔隊負責油料業務承辦人員李鬆、大林蒲中心負責油料
    業務承辦人員王淑姿、西青埔廢棄物清理場清潔隊負責油料
    業務承辦人員謝冠生、旗津區清潔隊負責油料業務承辦人員
    李彩瓊、溝渠清疏隊負責油料業務承辦人員許淑芬、前金區
    清潔隊負責油料業務承辦人員劉聖嶺等15人先後於90年12月
    28日原審審理中到庭均證稱：以每月3 次，依用油標準10天
    核發1 次油票，在預發油票時都會有百分之十安全用量的空
    間，於每月月底結算時，再以實際耗油量核發次月油票，並
    扣除未實際操作日數之油票，如油票有不敷使用時，駕駛亦
    會申請補發，從沒有駕駛說有賸餘油票要來繳還，只有來催
    油票的，亦無公文宣導賸餘油票須繳回等語至明。足見被告
    等數人上開所辯領用油票並無結餘一節，尚難採取。
  (四)證人即中國石油股份有限公司高雄營業處零售中心業務員游
    文球、漁港路加油站站長劉正勝證稱：客戶持油票加油後，
    即由加油工在油票背面加蓋「發訖」印章，並沿斜線部分剪
    掉右下角，收存為發油報核之憑證，加油工於交接班時，均
    需會同前一班查核登記前班加油工之加油數量與其所收之油
    票及現金是否一致，並將查核累計數記載於加油工工作記錄
    單上，交由司帳保管，若經核對無誤，司帳即將每一加油槍
    之累計數、現金及油票公升數、張數登載在司帳工作日誌上
    ，另製作營業日報表將每日各種油品之發油數量、收取之現
    金金額、油票張數、公升數記載其上，1 式3 份，1 份由加
    油站留底，2 份併同工作日誌及油票以快遞方式，寄給公司
    營業處零售中心（前加管課），零售中心接獲各所屬加油站
    統計表及油票後，隨即製作「自營加油站油票回收統計日報
    表」，將各類油品、油票依其面額、公升數計列總回收數量
    ，油票另經清點數目及辨認真偽無誤後打洞存庫；且加油數
    量與所收取之現金及油票一致始能下班，不可能有油票外流
    或外賣情形，否則帳面數字不同無法交班，且亦變成當班加
    油工之虧損，故外流或外賣並無實際意義；公司確實曾要求
    各加油站對以40公升或100 公升之柴油油票加油之車輛須於
    油票背面註記加油之車輛車號，以防止偽造之柴油油票流入
    公司等語甚明，並有「加油票發油（回收）作業」處理流程
    、中國石油股份有限公司臺灣營業總處「加油票」承購暨使
    用要點注意事項各乙件附卷（即移送書附件四所示）可佐。
    而油票者，乃執票人持油票至中國石油股份有限公司所屬之
    各加油站，即得依各該油票之油品名稱及票面公升數，要求
    各加油站予以悉數加油，實係表彰特定數量油品之憑藉，顯
    有特定之財產價值至明，而85年間，高級柴油之零售價格為
    每公升11.9元，本案之每張油票均為40公升之高級柴油，益
    徵被告數人所分別侵占如附表一所示之公有油票係有財產價
    值之物，且確有不法所有之意圖；而被告等數人顯然至少分
    別於如附表一所示之加油站出帳日期，侵占公有財物油票等
    情，至為灼然。
  (五)證人即高雄市政府環境保護局局長張豐藤於90年5 月21日偵
    查中到場證稱：一般保養如果用到錢的，都可以申請，而維
    修我們也有自己的修車廠，至於追繳油票金額及作成行政懲
    處是根據南機組的資料，在與駕駛們宣導溝通後，才作的決
    定，並無所謂要用工作權來要脅的情形等語。
  (六)雖然，互太通運股份有限公司於93年4 月1 日函覆本院，略
    謂該公司於85年8 月至12月間，係向中油公司前鎮營業所購
    買油摺，在高雄市○鎮區○○路中油公司漁港路加油站加油
    云云（見本院上訴卷第3 卷），經濟部加工出口區管理處93
    年4 月2 日經嘉字第09330000430 號函覆本院，略謂該中心
    歷年來均向中油公司購入汽、柴油車油票，且該中心高雄所
    所有卡車即曳引車輛經常在出勤中，並順道前往高雄市○○
    路中油公司加油站加油後，再駛往目的地云云，長利交通企
    業股份有限公司93年4 月5 日（93）長利法字第001 號函覆
    本院，略謂該公司車輛無前往前鎮漁港加油站加油，該公司
    購油方式都向中油公司高雄營業處購買，公司車輛一律在公
    司停車場加油，不准司機在外購油或加漁船用油云云，高億
    冷藏股份有限公司函覆本院，略謂該公司車輛係以現金在加
    油站加油云云，榮星通運股份有限公司93年4 月20日函覆本
    院，略謂該公司係向中油公司購買油票云云，誼林交通事業
    股份有限公司93年4 月13日函覆本院，略謂IS－498 號車輛
    ，係87年10月15日新牌領照，85年8 月至10月間，並無該車
    輛云云，明峰汽車貨運股份有限公司93年4 月10日函覆本院
    ，略謂該公司所有XI－148 號車輛於83年3 月22日至監理處
    報停云云。惟查，同案經原審判決確定被告吳長枝、李讚泓
    、洪瑞利、郭清典等人均供承犯罪，但其領取之油票，亦有
    記載加油於誼林交通事業公司之車輛（見台灣高雄地方法院
    檢察署89年他字第936 號卷附「高雄市政府環保局清潔隊各
    區隊駕駛柴油油票異常出帳總表」第3 頁、第4 頁），同案
    經原審判決確定之被告湯清標亦供承犯罪，但其領取之油票
    ，亦有加油至經濟部加工出口區管理處及台灣貨櫃儲運公司
    、台灣通運倉儲公司所屬之車輛（見該表第18頁），同案經
    原審判決確定之被告王炳樑供承犯罪，其領取之油票，亦有
    記載加至經濟部加工出口區管理處所屬之車輛（該表第51頁
    ），同案經原審判決確定之沈江島供承犯罪，其領取之油票
    ，亦有記載加至高億冷藏股份有限公司、互太通運股份有限
    公司所屬之車輛（見該表第24頁），同案經原審判決確定之
    被告郝世華，坦承犯行，但其領取之油票，亦有記載加至互
    太通運股份有限公司、經濟部加工出口區管理處所屬之車輛
    （見該表53頁至62頁），同案經原審判決確定之被告方晛輝
    ，亦坦承犯罪，其領取之油票亦有記載加至榮星通運股份有
    限公司之車輛（見該表第49頁、第50頁）。依同案被告吳長
    枝、李讚泓、洪瑞利、郭清典、湯清標、王炳樑、沈江島、
    郝世華、方晛輝等人之情形，其等侵占油票販售之後，仍有
    可能輾轉而記載加油之車輛為互太通運股份有限公司、經濟
    部加工出口區管理處、高億冷藏股份有限公司、榮星通運股
    份有限公司、誼林交通事業股份有限公司等公司所屬之車輛
    ，是被告等人自不能執上開互太通運股份有限公司等單位之
    上開覆函內容而為有利之辯解。又經濟部加工出口區管理處
    之司機王明長於本院93年5 月26日審理時雖證稱：其所駕駛
    之車號XQ－048 號之曳引車，所用之油都是向公司領的，未
    購買高雄市政府環保局之油票使用等情，但基於同上之理由
    ，被告亦不能執為有利之證據。查被告等人侵占環保局之油
    票交付他人後，各該侵占之油票如何輾轉而由最後使用人持
    至加油站加油，非被告等人所能掌控，是有上開情形，亦不
    違反常情。
  (七)被告巳○○所提出之證人即小港區清潔隊承辦油料業務之吳
    陳美枝於92年1 月7 日原審審理中到庭結證稱︰被告巳○○
    並未將賸餘之油票交予伊，小港區清潔隊之隊員、駕駛均不
    曾有將已領用尚未用完之油票交回之情形，因究竟各該清潔
    作業機具到底賸餘多少油料，保管人賸餘多少油票，伊也不
    清楚等語。證人吳陳美枝與被告巳○○素無怨隙，且經具結
    後而為證述，其證詞應較諸被告巳○○為可採信；況領取油
    票既須被告蓋章具領，被告倘有交還油票，豈有不留下任何
    交還之憑證？足見被告巳○○所辯，應係臨訟圖卸刑責之避
    就飾詞，殊無足採。
  (八)被告丁○○雖自85年7 月21日起進入前鎮區清潔隊任職，至
    85年12月31日止，除例行公休、喪假（85年10月14日起至同
    年月16日止）外，均正常到職上班等情，有高雄市政府環境
    保護局前鎮區清潔隊有關被告丁○○部分之自85年7 月起至
    85年12月止點名簿在卷足資佐證，而公訴人所指摘被告丁○○所具名領用如附表一編號3 所示之3 張油票，均係85年11
    月18日領用，有上揭證據資料在卷足憑，故被告丁○○上開
    所辯，不足採信。
  (九)93年5 月26日本院審理時，證人即被告子○○之前夫方晛輝
    雖證稱：其在西青埔掩埋場開壓實機的，子○○開灑水車，
    2 人所領的油票都放在家裡的同一抽屜，加油的時候就隨便
    拿，可能拿到子○○的油票去加油云云。但查，被告子○○
    於偵查中及原審審理時並未供稱其本身油票之去處，證人方
    晛輝於偵查中亦未供稱有拿子○○部分之油票去加油，嗣方
    晛輝被訴部分經原審判處有期徒刑1 年5 月，緩刑2 年確定
    ，證人方晛輝於本院審理時始為上開有利被告子○○之證述
    ，顯係事後迴護之詞，不足採信。
  (十)93年5 月27日本院審理時，證人郭玉琦雖證稱：在漁港路加
    油的時候，沒有看過加油工有當場記載車號云云，但此僅能
    證明郭玉琦加油時加油工未在郭某目擊下當場記載加油之車
    號，並不能證明加油工確未記載加油車號。證人古華生證稱
    ：85年時，被告辰○○加完油，我曾聽他說他的油單不見了
    ，向我借錢加油云云，但證人古華生就聽說被告辰○○之油
    單不見一節，係屬傳聞證據，且屬被告辰○○片面之詞，況
    被告侵占油票之後，再向證人古華生借錢加油，亦屬可能。
    證人顏登順證稱：與午○○係連襟關係，曾住在午○○家裡
    一年多，有時曾向午○○借油票，買了油單以後再還，有時
    拿錯油票，如果寫我的車牌，就是我去加油的云云，但證人
    顏登順另證稱：借油單時有告知被告午○○，有說先借一下
    ，買油單後再還他等語，而被告午○○卻供稱：「（依照調
    查站蒐證的證物附件3 第110 頁到113 頁，為何你領的油票
    會流到顏登順哪裡去？）因為那個時候不知道，去調查局回
    來的時候，發現問題，我有問他‧‧‧我問他的時候，他才
    說我們的油票放在一起，他沒有油的時候就先拿去加油，後
    來再補回來給我」，就所辯借用時有無先告知被告午○○一
    節，彼此所供歧異，是其等所供有借用云云，係事後卸責、
    迴護之詞。證人蔡明義雖證稱：被告乙○○所駕駛的車子，
    領到油單的時候，班長會告訴我，我會開車載乙○○去加油
    站加油等語，但證人蔡明義另證稱：「（乙○○是否都是將
    他領的油單，全部拿去載油回來？）我開車載他去的時候，
    都是他和加油站算的，我不知道」等語，是依此項證述，證
    人蔡明義亦不能證明被告乙○○有將領取之油單全部加油至
    其所駕駛之公務車。證人即被告辛○○之配偶方金盆證稱：
    85年的時候，辛○○曾經告訴我說他的油票遺失了，85年10
    月，他油票放在口袋，拿去洗云云，但證人方金盆所稱被告
    辛○○於85年時，曾告知油票遺失一節，係屬聽自辛○○之
    傳聞證據，被告辛○○領取油票花用為搪塞而向配偶方金盆
    為上開不實之供述，亦屬可能；又油票縱然洗掉，在能辨認
    之情形仍可申請補發，被告辛○○何以不依法申請補發？而
    所辯遭洗致模糊不能使用若屬實，豈有模糊不能使用之油票
    在外流通之理，況遍查全部油票正本（如移送書附件14所示
    ），亦無任何遭洗致模糊不能使用之油票，又被告辛○○與
    證人方金盆係夫妻關係，其證言難免偏頗。
  (十一)93年5 月27日本院審理時，證人即高雄市小港區隊長劉家友
    雖證稱：被告丙○○駕駛清潔隊的車子，發生車禍，私下和
    解，賠償對方5 萬元；且隊員執行公務發生車禍，如果沒有
    和解，安全獎金、清潔獎金等都會受到影響等語，並據被告
    丙○○提出和解書影本1 份為憑（詳本院前審第2 卷92年9
    月29日被告丙○○、申○○選任辯護人陳報證據清單所附書
    證二），又被告丙○○自稱維修掃街車，支出98,000元，被
    告申○○自稱維修垃圾車支出29,500元，固亦據提出估價單
    及收據各2 紙（詳上開證據清單書證一、三），但無論如何
    被告等人倘認其等支付上開賠償金、維修費等依法得報銷，
    自應依會計相關規定依法簽請核銷，究不能擅自以領取之油
    票抵付上開支出，而謂無侵占油票之犯意，況證人劉家友另
    證稱該車禍未經鑑定何方之過失。又證人方海豐、陳朝榮、
    未○○、陳進國等人雖均於原審及本院審理時證稱不認識被
    告丙○○、申○○2 人，亦未向該2 人買油票云云，但證人
    方海豐另證稱：「（有無購買過環保局的油票？）我有拿過
    不知道是哪個單位的油票，因為是我的車子，所以我要節省
    一點，有時候貨櫃公司的油票，我也有在加。我應該是有拿
    過」、「（環保局的油票如何來的？）我是在遠東倉運公司
    ，有很多司機，他們就說要不要買比較便宜的油票，油票有
    比照市價打9 折」。證人連萬號證稱：車子曾交由他人開過
    ，應該是曾德正（不知其地址），沒有和他一同出去，他應
    該大部分在高雄漁港路加油等情。證人陳朝榮證稱：「（如
    何加油？）現金和油票都有」、（是否以環保局的油票加過
    油？）。是的。好幾次」、「（是否曾拿環保局的油票，去
    前鎮區中油漁港加油站加油？）是的」、「（油票向何人買
    的？）我的司機朋友」。證人未○○證稱：「（是否有油票
    到前鎮區○○路中油漁港路加油站加油？）有。次數忘了」
    、「（油票向何人買的？）向司機朋友買的‧‧‧」、「（
    購買油票是否比較便宜？），是的，大約便宜1 成」。證人
    陳進國證稱：「如果有油單加油，我們就用加油單，沒有油
    單，就用現金」、「（油單向何人購買？）那是大家用來用
    去」、「（有無以油單到前鎮區○○路加油站加油？）是的
    」、「（所購買的油單是否比較便宜？）大約是1,000 元打
    9 折」。證人陳石城證稱：有用現金和油票加油，油票是車
    行提供的，有持油票到高雄市○鎮區○○路加油站加油等情
    。93年6 月3 日本院審理時，證人吳雁悰證稱：自己加油都
    用現金，但該車交給別人開過，他如何加油不知道等情。證
    人李富仁證稱：車輛曾交給別人開過，車子是加滿油才給別
    人開，但他中途有去加油的話，我們也不了解等情。基於上
    述證人之證述，僅能證明該等證人不認識被告丙○○、申○○2 人，亦未向該2 人買油票云云，但有如前述，被告等人
    侵占油票後，輾轉交予使用各該侵占油票之人，該等使用油
    票之人並非必認識被告等人，被告等人不能執此為有利之辯
    解。至於證人陳茂榮雖證稱係用現金加油等語，但基於同上
    理由(六)之論述，被告丙○○、申○○亦難執為有利之辯解。
  (十二)被告巳○○等人之指定辯護人於本院雖另以：(1)證人即中國
    石油股份有限公司高雄營業處零售中心業務員游文球、漁港
    路加油站站長劉正勝證稱：各加油站之加油工在實施一段時
    間後或有未確實記載車號之情形，但有登記到車號者應均為
    真實云云，因而質疑部分油票加油工漏未登載車號，或因無
    車號可供登記，而加油工為符合此一形式規定，於事後以其
    他車號之任意填載之可能性等語，但此僅屬推測之詞。(2)被
    告酉○○所涉之41張油票並非連號，但登載之加油車輛竟分
    別歸屬於24家不同之公、民營公司或車行，且加油期間僅為
    85年8 月至同年12月2 日間，被告豈有於短短4 個月之期間
    ，為出售41張油票而奔波於24家公司之間，每次僅販售1 、
    2 張油票之理云云？惟此種情形，並非不可能於被告販售之
    後輾轉流入該24家公、民營公司，並非必定由被告直接販售
    與該24家公、民營公司。是上開指定辯護人之指稱，亦屬無
    據。
  (十三)至於證人張義雄於本院93年5 月26日審理時證稱，其曾經因
    逢周六、日，所領油票用完，而用現金加油，上班後再補領
    油票之情形，所補領之油票用在自己的車上等情，但其有補
    發之證據，且檢察官亦未將之起訴，被告等人在無任何證據
    證明有此情形，自不得執此為有利之辯解。
  (十四)另觀諸高雄市政府環境保護局清潔隊85年1 月起至86年6 月
    購買高級柴油油票號碼在中國石油股份有限公司各縣市營業
    處加油出帳之電腦報表資料3 冊（即移送書附件十六所示）
    、高雄市政府環境保護局清潔隊車輛車籍索引影本乙冊（即
    移送書附件九所示）、高雄市政府環境保護局清潔隊各型柴
    油車輛、作業機具車籍資料影本乙冊（即移送書附件十二所
    示）、持用如附表一所示油票加油之民營車輛資料影本1 份
    （即移送書附件十三所示）及中國石油股份有限公司各縣市
    營業處（廠）代號一覽表（即移送書附件十七所示），如附
    表一所示之油票，出帳處所之加油站除高雄市外，部分尚遍
    及其他縣市，此部分被告豈有動輒自行攜帶油桶遊走各縣市
    （包括高雄市）加油站購油後，再帶回各該被告所屬之清潔
    隊，加入渠等所保管之清潔作業機具內之理。
  (十五)被告辛○○確有於附表一編號6 所示之時間，代領案外人卯
    ○○所駕駛之車號0000000 掃街車之81張油票，供卯○○使
    用等情，除據被告辛○○供述明確，並據證人卯○○於本院
    96 年6月28日審理時結證屬實，復有高雄市政府環境保護局
    93 年7月7 日高市環局總字第0930025100號函在卷可稽，則
    被告辛○○侵占之油票應為52張，並非133 張，侵占油票之
    金額應為24,752元，並非63,308元，併此敘明。
  (十六)被告戊○○、丁○○、丑○○、甲○○等人，雖以移送資料
    中並無被告4 人被訴侵占之油票原本云云，但查該油票既係
    各該被告等人所具領，已如前述，且各該被告均已繳回所侵
    占油票折合之現金。況查，被告丑○○於南機組供稱其駕駛
    之垃圾車油箱容量約為150 公升等語，但在案之油票異常出
    帳總表，被告丑○○部分，在86年1 月9 日竟有單日加油16
    0 公升之記載（見南機組移送附件三第21頁）；被告甲○○
    供稱其駕駛之清潔作業車輛，油箱容量約為100 公升，每次
    約加油80公升等情，但查在案之油票異常出帳總表，被告甲○○部分，在86年3 月21日竟有單日加油120 公升之紀錄（
    見南機組移送附件三第60頁）。
  (十七)又證人王穩勝於本院93年5 月27日審理時證稱：我駕駛車號
    KX-718車輛，有1 次拿油摺去加油，看不到我的車號，後來
    加油站的人表明是他們的疏忽，他們會負責查車牌號碼，然
    後彌補我的損失，後來有1 次我去加油時，他就拿1 張給我
    ，叫我簽名以後，趕快走，就只這1 次，幾公升我不知道等
    情，而上開油票異常總帳表被告申○○部分，85年9 月9 日
    雖有證人王穩勝KX-718號車輛加油80公升之紀錄（見南機組
    移送附件三第244 頁），證人王穩勝之證述固堪採信；但有
    如前述，被告侵占油票後之流向並非其所能掌控，被告領用
    之油票竟流入他人手中，被告又不能提出所以流入他人手中
    之正當理由及證據，自難執為有利之辯解。
  (十八)被告戊○○所領用之油票號碼Ｚ0000000000 號，其經他人使
    用加油之日期為85年4 月6 日，則被告戊○○領用上開油票
    應在85年4 月6 日之前，應無疑義。然查依卷附之油票領用
    登記表觀之，其核發日期則記載為85年7 月11日，顯屬誤載
    ，惟對於被告戊○○犯罪之成立，不生影響，併此敘明。
  (十九)被告等人駕駛高雄市環保局所屬各該區○○○○○街車等車
    輛，所使用之油票係公有財物，僅能用於其等所駕駛之掃街
    車、垃圾車上，縱然每月所核發之油票有所剩餘，仍應繼續
    使用，並視剩餘情況，於下個月減少油票之申請，以利節省
    公帑，此乃從事公務之人員所明知之事，無待贅言，因此被
    告等將剩餘之油票轉售圖利，即難辭其侵占公有物之刑責，
    並不因環保局有無規定剩餘須繳回，而有所差別。是證人楊
    性怡等15人先後於90年12月28日第一審審理到庭均證稱：「
    無公文宣導剩餘油票須繳回」等語。證人環保局長張豐藤於
    91年12月13日第一審審理時證稱85年間並無所謂剩餘油票繳
    回制度等語，均難採為被告等有利之認定。又被告丙○○、
    己○○、辛○○等人辯稱：渠等於附表所示期間侵占高比例
    油票，顯不符常理，因渠等每月出車縱有剩餘油票，亦不多
    ，如侵占附表高比例油票，何來油料可供使用云云。惟查，
    被告丙○○等人並非附表所示時間始擔任清潔隊作業機具之
    駕駛員，被告等自可將先前各月剩餘油票留至附表所示期間
    使用，而將附表所示期間新領取油票，侵占入己，尚難以附
    表所示期間侵占油票比例過高，為被告等有利之認定。
  (二十)綜上所述，被告等人所辯均係卸責之詞，不足採信，其等犯
    行堪以認定。
丙、關於論罪科刑方面：
  (一)查被告丙○○、巳○○係小港區清潔隊駕駛，被告戊○○係
    三民西區清潔隊駕駛，被告丑○○係三民東區清潔隊駕駛，
    被告甲○○係左營區清潔隊駕駛，被告子○○、辰○○等2
    人係西青埔廢棄物處理場清潔隊駕駛，被告午○○（原名為
    楊麗泉）係前金區清潔隊駕駛，被告丁○○、寅○○等2人
    係前鎮區清潔隊駕駛，被告己○○、壬○○係苓雅區清潔隊
    駕駛，被告辛○○係新興區清潔隊駕駛，被告乙○○、癸○○、申○○、酉○○係旗津區清潔隊駕駛。以上人員均係高
    雄市政府環境保護局正式僱用之職工，負責各行政區清潔隊
    作業車輛之駕駛操作、保養等業務，負責所屬各該區域垃圾
    清運、處理等工作，均為貪污治罪條例第2 條前段之依據法
    令從事公務之人員。核其等所為，均係分別違犯貪污治罪條
    例第4 條第1 項第1 款侵占公有財物罪。
  (二)按貪污治罪條例第4 條第1 項第1 款侵占公有財物之貪污罪
    ，業於85年10月23日修正公布，同年月25日施行，嗣該條例
    雖又於90年11月7 日修正公布、92年2 月6 日修正公布，但
    關於被告等人所犯之上開罪名，該條例上開2 次修正該條款
    之罪刑並未變更。被告壬○○行為後，貪污治罪條例第4條
    第1 項第1 款規定已有變更，比較新舊法之結果，以81年7
    月17日修正公布之貪污治罪條例第4 條第1 項第1 款規定有
    利於被告壬○○，爰依刑法第2 條第1 項但書之規定，應適
    用最有利於被告壬○○之81年7 月17日修正公布之貪污治罪
    條例第4 條第1 項第1 款之規定；公訴人此部分未予比較適
    用，容有未洽。被告丙○○、巳○○、戊○○、丑○○、甲○○、子○○、辰○○、午○○、丁○○、寅○○、己○○
    、乙○○、癸○○、申○○、酉○○、辛○○等人，分別於
    如附表一所示各該最後行為時，貪污治罪條例第4 條第1項
    第1 款侵占公有財物之貪污罪已於85年10月23日修正，同年
    10月25日生效施行之後，而有如前述，該條例雖又於90年11
    月7 日修正公布、同年月9 日施行，92年2 月6 日修正公布
    、同年月8 日施行，但關於被告丙○○等16人所犯之上開罪
    名之罪刑，並未修正，自無比較新舊法之問題，應適用裁判
    時即92年2 月6 日修正公布，同年月8 日施行之貪污治罪條
    例第4 條第1 項第1 款侵占公有財物罪論處，附此敘明。
  (三)連續犯：被告17人分別於附表一各該期間內先後多次侵占油
    票等犯行，時間緊接，方法相同，所犯係構成要件同一之罪
    ，顯係基於概括犯意反覆為之，為連續犯，依刑法第56條之
    規定，分別以一罪論。又被告行為後，刑法第56條連續犯之
    規定，業於94年1 月7 日修正公布刪除，並於95年7 月1 日
    施行，則被告之犯行，因行為後新法業已刪除連續犯之規定
    ，此刪除雖非犯罪構成要件之變更，但顯已影響行為人刑罰
    之法律效果，自屬法律有變更，依新法第2 條第1 項規定，
    比較新、舊法結果，仍應適用較有利於被告之行為時法律即
    舊法論以連續犯（最高法院95年第8 次刑事庭會議決議參照
    ）
  (四)減輕事由︰
    (1)按貪污治罪條例第12條第1 項規定︰「犯第4 條至第6 條
      之罪，情節輕微，而其所得或所圖得財物或不正利益在新
      臺幣5 萬元以下者，減輕其刑」，而該條項規定之立法本
      旨重在所得，必以犯罪行為「實際所得」或「意圖取得」
      為準（法院辦理貪污治罪條例案件應行注意事項第1 點參
      照）。查被告丁○○、戊○○、丑○○、辛○○、酉○○
      、壬○○等人，雖違反貪污治罪條例第4 條第1 項第1 款
      侵占公有財物之貪污罪，惟其等侵占油票時之高級柴油油
      價每公升為11.9元，茲審酌渠等所侵占之油票換算金額情
      節輕微，而渠等數人各該所得之財物（詳如附表一所示）
      均在5 萬元以下者，其中被告丁○○、戊○○、丑○○、
      辛○○、酉○○等人應均依貪污治罪條例第12條第1 項之
      規定，減輕其刑；至被告壬○○部分，為免法律割裂適用
      ，均應依81年7 月17日修正公布、同年月19日施行之該條
      例第11條第1 項規定減輕其刑。
    (2)違法性錯誤或禁止錯誤︰
      按不得因不知法律而免除刑事責任。但按其情節，得減輕
      其刑；如自信其行為為法律所許可而有正當理由者，得免
      除其刑。刑法第16條定有明文。而所謂不知法律，係指對
      於刑罰法令有所不知，且其行為不含有惡性而言（參考最
      高法院84年度臺上字第1283號、72年度臺上字第7309號、
      72年度臺上字第2908號、48年度臺上字第537號判決要旨
      ），且此之所謂「惡性」，乃行為人明知該行為違法仍為
      之外，尚須行為人對於其行為不違背吾人日常生活之條理
      者，另斟酌其犯罪情節，是否輕微可恕，然後由法官決定
      ，應否減輕其刑。又刑法第16條之規定，並不認為欠缺違
      法性之認識者得阻卻故意，僅視行為人違法性錯誤是否得
      避免而減輕或免除其罪責；至於如何判斷違法性錯誤是否
      得以避免，應參酌行為人之社會地位及其個人能力，在行
      為人得運用其智識能力與法律倫理價值判斷之可期待範圍
      內，視該行為人得否意識刑法之違法性。查被告17人多為
      國小、國中、高中職畢業或肄業不等，有「南機組」詢問
      筆錄附卷供參，況且環保局於85年間，對於各行政區清潔
      隊作業車輛均以發放油票核油使用之方式，即依據該局79
      年6 月12日高市環局總字第11383 號函暨各區隊溝泥車作
      業及核油補充規定辦理，由各作業車輛保管人每日將耗油
      使用之事實，填列作業日報表、車輛油料核銷登記卡後，
      檢送予各該區隊單位主管，再由該局各科、市、場、廠、
      隊之油料承辦人，據以製作油料結算表，再以油料結算表
      作為向該局領取油票及核發油票予各作業車輛保管人之憑
      據，每月固定在1 日、11日及21日，發放油票予各作業車
      輛保管人，並由各單位油料承辦人於每月月底結算時，不
      得超支總核發油料百分之十；另由承辦科室會同政風室、
      總務室、修車廠所組成之測油小組，共同抽測輔以認定核
      油標準，並無用剩油票繳回之制度；迄於87年8 月起，始
      改以油摺發放加油制度；復以，環保局於85年間，對於各
      區清潔隊已領用尚未用盡之油票，亦乏繳回歸公之事前宣
      導措施等情，業據環保局局長張豐藤（87年12月25日到職
      ）先後於90年5 月21日偵查及91年12月13日原審審理中到
      庭證述綦詳，並有環保局政風室88年12月17日88高市環局
      密政室字第239 號書函、環保局85年5 月13日總務室簽呈
      、環保局87年11月13日高市環局三字第39147 號函、87
      年12月22日高市環局三字第43720 號函、環保局第225
      次局務會議報告案、環保局清潔隊各式作業車輛用油標準
      統計表各乙份（均為影本）、被告酉○○於原審審理中提
      出之高雄市政府環境保護局職工獎懲標準、職工工作規則
      、新進清潔隊隊員僱用要點各乙件及環保局91年5 月24日
      高市環局總字第0910018542號函附卷（見原審刑事卷宗及
      偵查卷宗頁311 至319 、其他卷宗南機組89年7 月17日
      南機肅字第11131 號函附件四、五）足憑，是此部分被告
      數人對於已領用尚未用盡之油票，既無從查攷相關之函令
      釋示以繳回歸公處理，且依各該被告之智識能力及對法律
      倫理之評價，洵難期待渠等數人在缺乏繳回尚未用盡油票
      之制度設計下，得以賡續保管留存尚未用盡之油票；再，
      被告數人薪資僅視年資核支職工薪級本餉120 薪點至160
      薪點，資深者則年功餉165 薪點至170 薪點，此觀諸被告
      酉○○提出之高雄市政府環境保護局86年1 月16日高市
      環局人字第01797 號令、高雄市政府環境保護局職工工作
      規則暨職工等級表各乙件附卷足憑，渠等數人所從事之基
      層工作繁重，致以訛傳訛，誤認經嚴密測算仍未用盡之油
      票乃各該被告薪資以外之福利，遂相沿成習，積非成是，
      故被告等數人主觀上雖欠缺違法性之認識，但仍不得阻卻
      各該被告侵占公有財物油票之故意，惟被告等數人此之違
      法性錯誤，雖非屬正當理由，然視各該被告之個別情節猶
      非不得以避免，揆諸上揭規定及說明，此部分被告等數人
      之行為，爰依刑法第16條中段但書之規定，均減輕其刑。
    (3)依刑法59條酌量減刑：
      被告17人因一時短於思慮，致罹重典，其侵占之油票而換
      算金額，詳見如附表一所示，金額尚非屬重大，其等智識
      不高，對於國家重典認識不夠深切，而其等亦非屬不可或
      難以教化之類，依社會一般客觀事實足認其等犯罪情節情
      輕法重，殊堪予憫恕，雖經宣告法定最低本刑，並依前開
      減輕事由減輕其刑後，猶嫌甚重，爰均依刑法第59條之規
      定，均遞酌減其刑。
    (4)依96年罪犯減刑條例減刑部分：
      被告辛○○、丑○○、丁○○、戊○○、酉○○、壬○○
      等6 人（下稱被告辛○○等6 人）之犯罪時間，均在96年
      4 月24日以前，而其等之犯罪所得均在5 萬元以下，依貪
      污治罪條例第12條規定減刑其刑，且所受刑之宣告均為有
      期徒刑1 年6 月以下，依中華民國96年罪犯減刑條例第3
      條第1 項第1 款但書規定，均再遞減其刑期二分之一。
丁、撤銷改判理由部分：
一、原審予以被告巳○○等17人論科，固非無見，惟查(一)依刑法
    第74條規定，宣告緩刑須「受2 年以下有期徒刑、拘役或罰
    金之宣告」為要件之一。查被告巳○○、己○○、寅○○、
    丙○○、子○○、午○○、乙○○、申○○、辛○○、甲○○、辰○○、癸○○等12人，原審宣告刑期均已逾有期徒刑
    2 年，雖未於主文宣告緩刑，但就被告巳○○、己○○、寅
    ○○、丙○○、子○○、午○○、乙○○、申○○、辛○○
    、甲○○、辰○○、癸○○等12人部分，原判決於理由三之
    (二)部分，卻論述予以宣告緩刑，致主文與理由矛盾，嗣又於
    理由三之(六)部分，論述此部分與刑法第74條緩刑要件不合，
    故此部分被告等無法為緩刑之宣告，致理由前後矛盾。(二)被
    告辛○○侵占附表一編號6 之油票為52張，金額24,752元，
    而原判決認被告辛○○侵占油票數為133 張，金額數為63,3
    08元，亦有未當。(三)被告辛○○等6 人所為符合96年罪犯減
    刑條例之規定，應予減刑，理由已如前述，而原審未及審酌
    ，亦有可議。被告等人上訴意旨，仍執前詞，否認犯罪，固
    無足取，然原判決此部分既有上開可議，自應由本院將原審
    此部分撤銷改判。審酌被告巳○○等17人均係從事社會基層
    之工作，待遇微薄，工作繁重，因欠缺充足瞭解相關油票處
    理之合法資訊，以訛傳訛，誤認經嚴密測算仍未用盡之油票
    乃各該被告薪資以外之福利，遂相沿成習，積非成是，依渠
    等數人所犯情節，各該被告所受社會非難性難謂為重大，且
    各該被告亦先遭致行政懲處（詳見移送書附件十八所示），
    故依憑各該被告犯罪情節（包括侵占期間、油票張數、換算
    後之金額等）、犯罪後態度、所生危害之程度及是否返還所
    侵占財物之換算金額等一切情狀，分別量處如主文所示之刑
    。被告辛○○等6 人部分，均依中華民國96年罪犯減刑條例
    第3 條第1 項第1 款但書規定減刑如主文所示。被告巳○○
    等17人並依貪污治罪條例第17條規定宣告褫奪公權，其期間
    各如主文所示。
二、又按犯貪污治罪條例第4 條至第6 條之罪者，其所得財物，
    應予追繳，並依其情節分別沒收或發還被害人；又前項財物
    之全部或一部無法追繳時，應追徵其價額，或以其財產抵償
    之，貪污治罪條例第10條第1 項、第2 項分別定有明文；而
    貪污治罪條例第10條所定應予追繳沒收或發還被害人之財物
    ，以所得者為限，其無所得或已發還者，自無從再為追繳或
    發還之諭知（最高法院54年臺上字第265 號判例參照）。被
    告巳○○、壬○○所侵占公有財物油票經換算如附表一所示
    之金額，尚未償還，應依上開規定，諭知追繳並發還被害人
    ，惟此部分被告歸屬在高雄市政府環境保護局小港區清潔隊
    ，而此區清潔隊尚非屬法律上權利義務之主體，故其所侵占
    公有財物油票經換算如附表一所示之金額，應追繳並發還之
    被害人應係高雄市政府甚明，若全部或一部無法追繳時以其
    財產抵償之，詳如主文所示。至於被告己○○、寅○○、丙○○、子○○、午○○、乙○○、申○○、辛○○、甲○○
    、辰○○、癸○○等人所侵占公有財物油票經換算金額（如
    附表一所示）業已償還，亦據證人即高雄市政府環境保護局
    局長張豐藤證述綦詳，則此部分之款項既已追回，即無庸再
    諭知追繳發還被害人。
三、被告辛○○、丁○○、戊○○、酉○○、丑○○前未曾受有
    期徒刑以上刑之宣告，被告壬○○前於87年11月16日因犯偽
    造文書罪，經原審處有期徒刑1 年2 月確定，於88年11月13
    日縮短刑期執行完畢，其於前案執行完畢後，5 年以內未再
    受有期徒刑以上刑之宣告，有台灣高等法院被告前案紀錄表
    在卷可稽。茲因一時失慮，觸犯刑章，所犯情節非重，經此
    偵審程序及科刑教訓，當知所警惕，應無再犯之虞，本院認
    其等所受刑之宣告，以暫不執行為適當，併宣告緩刑各2 年
    ，以啟自新。
戊、公訴意旨另以︰如附表二所示之被告辛○○、丑○○、甲○○等3 人，尚意圖為自己不法之所有，就如附表二所示之各
    該油票，以前揭有罪部分之方法侵占入己，故此部分如附表
    二所示之被告辛○○、丑○○、甲○○等人，此部分尚涉有
    違犯貪污治罪條例第4 條第1 項第1 款之侵占公有財物之罪
    嫌。按犯罪事實應依證據認定之，無證據不得認定犯罪事實
    ，刑事訴訟法第154 條第2 項定有明文。而刑事訴訟法上所
    謂認定犯罪事實之證據，係指足以認定被告確有犯罪行為之
    積極證據而言，如未能發現相當證據或證據不足以證明，自
    不能以推測或擬制之方法，以為裁判基礎（最高法院29年上
    字第3105號及同院40年臺上字第86號分別著有判例）；又認
    定不利於被告之事實，須依積極證據，苟積極證據不足為不
    利被告之認定時，即應為有利於被告之認定，更不必有何有
    利之證據，最高法院30年上字第816 號判例參照；無論直接
    證據或間接證據，其為訴訟上證明，須於通常一般人均不至
    於有所懷疑，而得確信其為真實之程度者，始得據之為有罪
    之認定，倘其證明尚未達此一程度，而有合理性懷疑之存在
    時，即無從為有罪之認定，若不能證明被告犯罪者，應諭知
    無罪之判決，刑事訴訟法第301 條第1 項定有明文。經查，
    如附表二所示之油票乃分別為他人具名領用或查無領用資料
    ，有高雄市政府環境保護局清潔隊各區隊85年柴油郵票領用
    登記簿表共14冊可憑（件移送書附件十一所示），是此部分
    顯不足以證明如附表二所示之被告辛○○、丑○○、甲○○
    等人犯罪；此外，復查無其他積極證據足資肯認如附表二所
    示之被告辛○○、丑○○、甲○○等人有如公訴人此部分指
    摘確有侵占公有財物油票等犯行，原應為無罪判決之諭知，
    惟公訴意旨認此部分與前揭有罪部分有連續犯之裁判上一罪
    關係，爰不另為無罪判決之諭知。
據上論斷，應依刑事訴訟法第368 條、第369 條第1 項前段、第
364 條、第299 條第1 項前段，貪污治罪條例第2 條、第4 條第
1 項第1 款、第10條第1 項、第2 項、第12條第1 項、第17條，
刑法第2 條第1 項、第11條、第56條（修正前）、第16條中段但
書、第59條、第37條第2 項、第74條第1 項第1 款、第2 款，中
華民國96年罪犯減刑條例第3 條第1 項第1 款但書、第7 條，判
決如主文。
本案經檢察官陳宗吟到庭執行職務。
中　　華　　民　　國　　96　　年　　7 　　月　　19　　日
                  刑事第三庭    審判長法  官   周賢銳
                                      法  官   黃仁松
                                      法  官   謝宏宗
以上正本證明與原本無異。
如不服本判決應於收受本判決後10日內向本院提出上訴書狀，其
未敘述上訴理由者，並得於提起上訴後10日內向本院補提理由書
狀（均須按他造當事人之人數附繕本）「切勿逕送上級法院」。
中　　華　　民　　國　　96　　年　　7 　　月　　24　　日
　　　　　　　　　　　　　　　　　　　書記官   熊惠津
附錄本件判決論罪科刑法條：
貪污治罪條例第4條第1項第1款
有下列行為之一者，處無期徒刑或10年以上有期徒刑，得併科新
台幣1 億元以下罰金：
一  竊取或侵占公用或公有器材、財物者。
附表一︰
┌────┬──────┬─────────┬─────────────┐
│ 編  號 │  姓    名  │  核  發  時  間  │  侵  占  油  票  張  數  │
│        │            │        與        │            與            │
│        │            │  侵  占  時  間  │  侵  占  油  票  金  額  │
│        │            │                  │    （新台幣）            │
├────┼──────┼─────────┼─────────────┤
│  1     │丙○○      │7.～11.        │202 張8,080公升           │
│        │            │8.～12.20.      │96,152元                  │
├────┼──────┼─────────┼─────────────┤
│  2     │巳○○      │6.～12.        │131 張5,240公升           │
│        │            │7.～4.19.      │62,356元                  │
├────┼──────┼─────────┼─────────────┤
│  3     │丁○○      │11.              │3 張120 公升              │
│        │            │2.～6.      │1,428元                   │
├────┼──────┼─────────┼─────────────┤
│  4     │寅○○      │1.～11.        │227 張9,080公升           │
│        │            │8.～4.9.      │108,052元                 │
├────┼──────┼─────────┼─────────────┤
│  5     │己○○      │7.～12.        │433 張17,320 公升         │
│        │            │8.～1.9.      │206,108元                 │
├────┼──────┼─────────┼─────────────┤
│  6     │辛○○      │5.～11.        │52張2,080公升             │
│        │            │8.～12.10.      │24,752元                  │
├────┼──────┼─────────┼─────────────┤
│  7     │戊○○      │7.              │5 張200公升               │
│        │            │10.～4.6.      │2,380元                   │
├────┼──────┼─────────┼─────────────┤
│  8     │丑○○      │6.～11.        │19張760公升               │
│        │            │7.～1.15.      │9,044元                   │
├────┼──────┼─────────┼─────────────┤
│  9     │甲○○      │6.～12.        │120張4,800公升            │
│        │            │7.～4.      │57,120元                  │
├────┼──────┼─────────┼─────────────┤
│  10    │子○○      │2.～11.        │154 張6,160公升           │
│        │            │8.～12.      │73,304元                  │
├────┼──────┼─────────┼─────────────┤
│  11    │辰○○      │7.～11.        │106 張4,240公升           │
│        │            │8.～6.17.      │5456元                    │
├────┼──────┼─────────┼─────────────┤
│  12    │午○○      │5.～11.        │134 張5,360公升           │
│        │            │8.～1.3.      │63,784元                  │
├────┼──────┼─────────┼─────────────┤
│  13    │乙○○      │5.～11.        │165 張6,600公升           │
│        │            │8.～2.12.      │78,540元                  │
├────┼──────┼─────────┼─────────────┤
│  14    │癸○○      │6.～11.        │195 張7,800公升           │
│        │            │7.～4.9.      │92,820元                  │
├────┼──────┼─────────┼─────────────┤
│  15    │申○○      │7.～11.        │155 張6,200公升           │
│        │            │8.～4.      │73,730元                  │
├────┼──────┼─────────┼─────────────┤
│  16    │酉○○      │5.～10.        │41張1,640公升             │
│        │            │8.～12.2.      │19,516元                  │
├────┼──────┼─────────┼─────────────┤
│  17    │壬○○      │7.～8.        │26張1,040公升             │
│        │            │8.～9.2.      │12,376元                  │
└────┴──────┴─────────┴─────────────┘
附表二：
┌───┬──────┬────────────────────────┐
│ 編號 │  姓    名  │        油        票        號        碼        │
├───┼──────┼────────────────────────┤
│  1   │ 辛 ○ ○   │Ｚ0000000000號1 張，查無領用資料。               │
├───┼──────┼────────────────────────┤
│  2   │ 丑 ○ ○   │Ｚ0000000000號，由朱滿全具名領用。               │
├───┼──────┼────────────────────────┤
│  3   │ 甲 ○ ○   │Ｚ0000000000 號、Ｚ0000000000 號等2 張，查無領用資│
│      │            │料；Ｚ0000000000 號、Ｚ0000000000 號、Ｚ0000000000 │
│      │            │號、Ｚ0000000000 號等4 張均由何南進具名領用。    │
└───┴──────┴────────────────────────┘
                                                W
